臺灣高等法院民事判決　九十年度訴字第一七四號
　　　原　　　告　　甲○○
　　　訴訟代理人　　林楊寶琴
　　　被　　　告　　乙○○
　　　複　代理人　　王財原
右當事人間因請求侵權行為損害賠償事件，經本院刑事庭裁定移送前來，本院判決如
左︰
    主    文
被告應給付原告新臺幣壹佰陸拾伍萬壹仟伍佰伍拾肆元，及自九十年八月三十一日起
，至清償日止，按年息百分之五計算之利息。
原告其餘之訴駁回。
訴訟費用由被告負擔三分之二，餘由原告負擔。
本判決於原告以新台幣伍拾伍萬元供擔保後，得假執行。但被告如於假執行程序實施
前，以新台幣壹佰陸拾伍萬壹仟伍佰伍拾肆元為原告預供擔保後，得免為假執行。
原告其餘假執行之聲請駁回。
    事    實
甲、原告方面：
一、聲明：
  (一)被告應給付原告新台幣（下同）二百六十八萬三千三百三十六元，及自附帶民事
    訴訟訴狀繕本送達翌日起至清償日止，按年息百分之五之利息。
  (二)願供擔保，請准宣告假執行。
二、陳述：
  (一)被告因駕車撞傷原告，涉嫌過失傷害案件，刑事部分業經台灣宜蘭地方法院判決
    有罪在案。
  (二)原告受傷後，致全身多處骨折，左髖骨折併脫臼及股骨頭關節壞死，分別送蘇澳
    榮民醫院、長庚醫院及羅東博愛醫院就醫，經過開刀手術，仍造成殘障，經內政
    部於九十年十月十七日核發「中華民國身心障礙手冊」，故被告應依侵權行為之
    規定，負損害賠償責任。
  (三)請求之項目：
    1.醫療費用部分合計十三萬四千零五十六元：
      (1)蘇澳榮民醫院部分計四萬九千一百四十八元。
      (2)長庚醫院部分計六萬二千六百四十八元。
      (3)羅東博愛醫院部分計二千五百六十一元。
      (4)新同仁中樂房部分計一萬八千九百元，及救護車三千三百六十元
    2.醫療器材（氣波機）部分：四千五百元。
    3.勞動能力損失：
      原告原任職於東盛興業股份有限公司，每月薪資四萬一千三百六十五元，一年
      薪資為四十九萬六千三百九十元，預計二年才能上班，故減少勞動能力損失為
      九十九萬二千七百八十元。
    4.增加生活上需要：
      原告開刀住院，雙腿無法行動，無法維持日常生活而需僱用看護，八十九年十
      一月花費二萬四千一百六十七元，八十九年十月花費二萬二千五百八十一元，
      平均每月需二萬三千元，預計二年之看護費用為五十五萬二千元。
    5.慰撫金：
      原告此次受傷已造成殘障，終生無法痊癒，精神、肉體所受痛苦甚大，故請求
      精神慰藉金一百萬元。
三、證據：提出收據影本二十件、在職證明書正本乙件、扣繳憑單、診斷證明書、身
    心障礙手冊等影本各乙件為證。
乙、被告方面：
一、聲明：
  (一)原告之訴及假執行之聲請均駁回。
  (二)如受不利之判決，願供擔保請准宣告免為假執行。
二、陳述：
  (一)原告所請求之醫藥費，其中九六、四八一元係健保給付，依全民健康保險法第八
    十二條規定，原告不得請求。又新同仁中藥共一八、九○○元，其中僅九十年元
    月購二○○○元補骨散與本案有關，餘皆無關。對八十九年十月四日支付救護車
    三三六○元，因其所蓋用之印章不清楚亦無開立收據人之姓名及營業所，對此收
    據被告否認真正。
  (二)醫療器材「氣波機」與原告之復原何干？該項器材用途不明，原告迄未證明其必
    要性及本案之關連性。
  (三)關於減少勞動能力部分：依據長庚醫院九十一年二月十五日復　鈞院函表示：「
    九十年八月十四日核醫檢查結果顯示缺血之股骨頭已有血流通過，故應可不必拐
    杖助行：：：建議避免粗重工作，另依病患目前病情視之，應無須他人看護。」
    故原告實無減少勞動能力情形，至於勞工保險局九十一年四月十五日復　鈞院函
    稱：「甲○○先生喪失勞動能力的百分之三十八」。依「各殘廢等級喪失或減少
    勞動能力比率表」所示，喪失勞動能力程度，三十八點四五為第十一等之殘廢等
    級，該等級為：「一下肢三大關節中有一關節遺存顯著運動障害」所謂「顯著運
    動障害」依「勞工保險殘廢給付標準表」所著之解釋為：「係指喪失生理運動範
    圍二分之一以上者」。依據長庚醫院之診斷證明書之結論：「不可劇烈運動或工
    作」此與「顯著運動障害」並不相當，故勞工保險局之判斷未依長庚醫院之診斷
    ，亦與「勞工保險殘廢給付標準表」之規定不符。再者，此表係按體力勞動者為
    標準而擬定減少勞動能力比率之標準，原告是否從事體力勞動工作，原告迄未證
    明。
  (四)原告八十九年十月、十一月間支出護理之家費用四六、七四八元，被告無意見，
    惟原告主張定期每月需二萬三千元之看護費期間需二年之久，被告否認之。受傷
    初期因病況不穩，或需人照料起居，惟過二個月後一切均已穩定，實不需長期看
    護，故對四六、七四八元以外之部分，被告均不同意給付。
  (五)精神慰撫金部分，參考醫藥費用之支出，被告認為以十萬元為適當，原告請求一
    百萬元實甚過高，不應准許。
  (六)依九十年十二月二十四日筆錄記載，被告已給付原告七０、０００應自賠償總額
    中扣除。
    理    由
一、原告主張被告於八十九年九月二十日上午，駕駛車號Ｔ九－三九八一號自用小客
    車，沿宜蘭縣蘇澳濱海路往羅東方向行駛，於同日上午八時許，行經濱海路二段
    五六六號新馬加油站前岔路口，欲右轉進入加油站時，本應注意汽車行駛遇有右
    轉彎時，應距交岔路口三十公尺前顯示方向燈或手勢，且轉彎車應讓直行車先行
    ，依當時天候晴，光線為日間自然光線，路面狀態乾燥且無缺陷，視距良好，並
    無不能注意之情事，竟疏未注意，冒然右轉，適有原告騎乘車號ＩＡＬ－○六七
    號重型機車，由同向右後方駛來，閃剎不及撞及該車右側，人車倒地，原告因而
    受有左髖關節骨折、脫臼及左側股骨頭壞死之傷害。經開手術，仍造成殘障。被
    告過失傷害犯行，亦經台灣高等法院判決有罪確定，爰依侵權行為法律關係請求
    被告賠償損害。
二、被告則以：原告請求之醫藥費其中健保給付不能再請求，又救護中之單據印章不
    清，氣波機費用非屬必要費用，減少勞動能力損失無法證明，二年看護費被告否
    認之，精神慰撫金一百萬元請求過高等語，資為抗辯。
三、得心證之理由：
  (一)原告主張被告於八十九年九月二十日上午，駕駛車號Ｔ九－三九八一號自用小客
    車，沿宜蘭縣蘇澳濱海路往羅東方向行駛，於同日上午八時許，行經濱海路二段
    五六六號新馬加油站前岔路口，欲右轉進入加油站時，本應注意汽車行駛遇有右
    轉彎時，應距交岔路口三十公尺前顯示方向燈或手勢，且轉彎車應讓直行車先行
    ，依當時天候晴，光線為日間自然光線，路面狀態乾燥且無缺陷，視距良好，並
    無不能注意之情事，竟疏未注意，冒然右轉，適有原告騎乘車號ＩＡＬ－○六七
    號重型機車，由同向右後方駛來，閃剎不及撞及該車右側，人車倒地，原告因而
    受有左髖關節骨折、脫臼及左側股骨頭壞死之傷害，被告並經本院九十年度交上
    易字第二九０號刑事判決有罪等情，業據提出長庚紀念醫院診斷證明書一件為證
    ，被告對於其於上開時地開車肇事致原告受傷等情，亦不爭執，復經本院調取上
    開刑事卷宗核閱無訛，堪信原告之主張為真實。是被告因上開過失行為致原告受
    有損害之事實，足堪認定。
  (二)按因故意或過失，不法侵害他人之權利者，負損害賠償責任。不法侵害他人之身
    體或健康者，對於被害人因此喪失或減少勞動能力，或增加生活上之需要時，應
    負損害賠償責任。又不法侵害他人之身體、健康者，被害人雖非財產上之損害，
    亦得請求相當之金額，民法第一百八十四條第一項前段、第一百九十三條第一項
    、笫一百九十五條第一項分別定有明文。本件被告就損害之發生有過失，已如前
    述，而原告所受之損害與被告之過失行為間復有相當之因果關係，是原告本於侵
    權行為之法律關係請求被告償醫療費用、喪失勞動能力之損害、增加生活上需要
    費用及非財產上損害賠償，揆諸前揭規定，核無不合，茲就原告請求賠償之金額
    分別敘明如左：
    1.醫療費用部分：
      (1)查原告主張其因本件車禍受傷先後在蘇澳榮民醫院，林口長庚醫院，羅東博
        愛醫院及新同仁中藥房治療，應繳醫療費用共計十三萬四千零五十六元，業
        據提出醫療費用單據影本十七紙及救護車交通費用收據一紙為證。
      (2)被告雖辯稱前開醫療費用中有九六、四八一元屬健保給付，依全民健康保險
        法第八十二條規定，原告不得請求賠償云云。惟按保險制度，旨在保護被保
        險人，非為減輕損害事故加害人之責任，保險給付請求權之發生，係以定有
        支付保險費之保險契約為基礎，與因侵權行為所生之損害賠償請求權，並非
        出於同一原因，後者之損害賠償請求權，殊不因受領前者之保險給付而喪失
        ，兩者除有保險法第五十三條關於代位權行使之關係外，不生損益相抵問題
        (最高法院六十八年台上字第四二號判例參照）。至於最高法院八十八年度
        台上字第三五三號判決雖認「全民健康保險法為保險法之特別法，依特別法
        優於普通法之原則，全民健康保險法第八十二條應優先於保險法第一百三十
        五條、第一百零三條之規定而為適用。從而全民健康保險之被保險人因汽車
        交通事故，經全民健康保險提供醫療給付者，全民健康保險之保險人自得向
        強制汽車責任保險之保險人代位請求該項給付。而依強制汽車責任保險法第
        三十條規定，於該範圍內，加害人或強制汽車責任保險之被保險人之損害賠
        償責任即因而解免，全民健康保險被保險人對於加害人之損害賠償請求權亦
        因而喪失」，然查，對於被告肇事時所駕駛之自用小客車，被告並未舉證證
        明其已投保強制汽車責任保險，則本件顯無全民健康保險法第八十二條所規
        定「保險對象因汽車交通事故，經本保險提供醫療給付者，本保險之保險人
        ，得向強制汽車責任保險之保險人代位請求該項給付」之情形，亦不生強制
        汽車責任保險法第三十條「保險人依本法規定給付之保險金，視為加害人或
        被保險人損害賠償金額之一部分，加害人或被保險人受賠償請求時，得扣除
        之」之問題。從而，被告抗辯醫療費用應扣除健保給付云云，即屬無據。
      (3)又原告主張其另支出中藥醫療費用一八、九００元部分，固據提出新同仁中
        藥房收據為證，其中除被告自認補骨散二、０００元部分屬必要費用外，其
        餘一六、九００元原告並未舉證證明係屬醫療必要費用，且新同仁中藥房並
        非中醫醫院或診所，難認其均屬必要費用，故此部分僅二、０００元部分得
        予准許。
      (4)再本件車禍發生地係在蘇澳鎮，原告受傷後，先在蘇澳榮民醫院急診，嗣因
        病情嚴重於同日而轉至林口長庚醫院治療（見本院卷第六二頁長庚醫院函）
        ，由於原告係骨折及脫臼，不良於行，其以救護車接送，當屬必要，以當時
        緊急情形，原告猶能提出救護車之收據，已屬難得，且觀諸該收據，亦已載
        明「林口長庚－蘇澳救護車資三、三六０元」，收據專用章欄並蓋有收款人
        之印文，被告猶以該印文不清楚及無立據人之姓名、營業所而否認該項三、
        三六０元之支出，殊不足採。
      (5)綜上，原告得請求之醫療費用，總數應為一一九、七一七元（49,148＋
        62,648＋2,561＋2,000＋3,360＝119,717），此部分自應准許。
    2.增加生活上之必要費用部分：
      (1)原告主張其因腿部血液循環不良而購買「氣波機」一台，花費四、五００元
        ，然為被告所否認，原告復未提出醫師處方單或其他診斷文件證明確有購買
        該機器以供治療之用之必要，則此項費用，自不應准許。
      (2)看護費部分
        ａ原告主張其因車禍，開刀住院，雙腿無法行動，無法進行日常生活，需依
          賴他人生活，原告不得已僱用看護來照顧，八十九年十一月花費二萬四千
          一百六十七元，八十九年十月花費二萬二千五百八十一元，合計花費四六
          、七四八元，業據提出看護費收據二件為證，並無被告所不爭執，則此部
          分之費用自應予准許。
        ｂ至原告另主張其原看護之期間為二年（含八十九年十、十一月），而請求
          二年之看護費用五五二、０００云云，扣除前項四六、七四八元後，尚有
          五０五、二五二元亦一併請求賠償。然為被告所否認，參以卷附長庚醫院
          九十一年二月十五日函（見本院卷第六二頁），認原告於九十年二月二十
          七日即可以拐杖助行，原告復未舉證證明其於八十九年十二月後仍有雇用
          看護之必要，則原告請求之看護費僅前開四六、七四八元範圍內應予准許
          ，超過部分不應准許。
      (3)以上原告得請求增加生活上之必要費用為四六、七四八元。
    3.關於工作損失部分：
      原告主張，其於車禍前，任職於東盛興業股份有限公司，每月薪資為四萬一千
      三百六十五元，一年薪資為四十九萬六千三百九十元，預計二年才能復原上班
      ，爰請求二年間減少勞動能力損失為九十九萬二千七百八十元等語。經查：
      (1)原告係民國五十七年十一月二十二日出生，於本件車禍發生前係在東盛興業
        股份有限公司上班，月薪為四一、三六五元，此有所得稅扣繳憑單附卷足稽
        。而依長庚醫院上開函件記載：「林君係於八十九年九月二十日至本院急診
        、住院治療，診斷為左側股骨頸骨折併脫臼、左膝前十字韌帶受傷，九十年
        二月二十七日核醫檢查結果顯示病患股骨頭有缺血之情形，當時建議以拐杖
        助行，九十年八月十四日核醫檢查結果顯示缺血之股骨頭已有血流通過，故
        應可不必拐杖助行。九十一年一月二十二日病患回診時左髖關節及膝關節有
        退化之情形，評估應無法恢復，建議應避免粗重工作」。又勞工保險局九十
        一年四月十五日函認：「經依所送長庚醫院九十一年一月二十二日出具之診
        斷證明書影本及該院九十一年二月十五日（）長庚院法字第００七０號函
        影本審查，甲○○先生喪失勞動力約百分之三十八」（見本院卷第七０頁）
        。
      (2)綜合上情以觀，原告於八十九年九月二十日車禍受傷後，經送醫院急診、開
        刀、住院治療，迄九十年八月十四日止，其股骨頭仍有缺血情形而不良於行
        ，故此段期間，原告請求不能工作之損失合計十個月又二十五天，金額為四
        四八、一二一元（41,365×10＋41,365×25/30＝448,121），應予准許。
      (3)自九十年八月十五日起至九十一年九月二十日止（按原告未請求算至六十歲
        強制退休之工作損失，而僅請求自車禍發生後二年之工作損失），依勞工保
        險局之認定，其減少勞動能力為百分之三十八，則每月之減少勞動能力損失
        為一五、七一九元（41,365×38%＝15,719，此部分原告請求減少勞動能力
        損害之期間為十三個月又五天，則此期間之減少勞動能力損害為二０六、九
        六七元（15,719×13＋15,719×5÷30＝206,967）。
      (4)以上原告得請求減少勞動能力之損害為六五五、０八八元（448,121＋
        206,967＝655,088），超過部分不應准許。
    4.關於精神慰藉金部分：
      被告侵害原告之身體及健康，原告受有損害，當可請求精神上之損害賠償，而
      民法第一百九十五條第一項所賠償之金額是否相當，應斟酌雙方身分資力與加
      害程度，及其他各種情形核定相當數額（最高法院五十一年台上字第二二三號
      判例參照）。查原告因被告之過失行為，受有左髖關節骨折、脫臼及左側股骨
      頭壞死之傷害，經長庚醫院評估，其關節已有退化情形，無法恢復，且無法勝
      任粗重之工作，已如前述，則原告精神上受有極大之痛苦，堪予認定。又被告
      所駕駛肇事之自小客車，其車身漆有「張老師文理補習班，招生中」等字樣（
      見本院卷八十一頁），被告自陳其提供自有房屋供其配偶經營國中生之文理補
      習班（見本院卷第五八頁筆錄）。而原告自車禍受傷後已無法上班，本院審酌
      上情，認原告請求精神慰藉一百萬元尚屬過高，此部分之請求應以九十萬元為
      適當。
    5.綜上，原告得請求被告賠償之金額為一百七十二萬一千五百五十四元（
      119,718＋46,748＋655,088＋900,000＝1,721,554），惟原告前已受領被告七
      萬元之給付，此為二造所不爭執，此七萬元應予扣除，故原告尚得請求被告給
      付之金額為一百六十五萬一千五百五十四元。
四、綜上所述，原告本於侵權行為法律關係，請求被告給付一百六十五萬一千五百五
    十四元，及自起訴狀繕本送達之翌日即九十年八月三十一日起至清償日止，按年
    息百分之五計算之利息，為有理由，應予准許，逾此部分之請求為無理由，應予
    駁回。又兩造陳明願供擔保為宣告假執行或免為假執行，經核原告勝訴部分與規
    定相符，爰分別酌定相當擔保金額准許之。至原告敗訴部分，其假執行之聲請亦
    失所依據，併予駁回。
五、本件事證已臻明確，兩造其餘之攻擊防禦方法及未經援用之證據，經本院斟酌後
    ，認為均不足以影響本判決之結果，自無逐一詳予論駁之必要，併此敘明。
六、據上論結，本件原告之訴為一部有理由，一部無理由，依民事訴訟法第七十九條
    但書，判決如主文。
中　　　華　　　民　　　國　　九十一　　年　　　七　　　月　　  九 　　 日
                              民事第十一庭
                          　　　　審判長法　官　連　正　義
                          　　　　　　　法　官　梁　玉　芬
                          　　　　　　　法　官　陳　金　圍
右正本證明與原本無異。
被告如不服本判決，應於收受送達後二十日內向本院提出上訴書狀，其未表明上訴理
由者，應於提出上訴後二十日內向本院補提理由書狀（均須按他造當事人之人數附繕
本）上訴時應提出委任律師或具有律師資格之人之委任狀；委任有律師資格者，另應
附具律師及格證書及釋明委任人與受任人有民事訴訟法第四百六十六條之一第一項但
書或第二項（詳附註）所定關係之釋明文書影本。
中　　　華　　　民　　　國　　九十一　　年　　　七　　　月　　  九  　　日
                                        書記官　章　大　富
附註：
民事訴訟法第四百六十六條之一（第一項、第二項）：
對於第二審判決上訴，上訴人應委任律師為訴訟代理人。但上訴人或其法定代理人具
有律師資格者，不在此限。
上訴人之配偶、三親等內之血親、二親等內之姻親，或上訴人為法人、中央或地方機
關時，其所屬專任人員具有律師資格並經法院認為適當者，亦得為第三審訴訟代理人
。
